【裁判字號】    90,自,187
【裁判日期】    900626
【裁判案由】    侵占
【裁判全文】
臺灣高雄地方法院刑事判決                            九十年度自字第一八七號
    自  訴  人  乙○○
    被      告  甲○○
右列被告因侵占案件，經自訴人提起自訴，本院判決如左：
    主  文
甲○○無罪。
    理  由
一、自訴意旨略以：被告甲○○於民國九十年一月二日，保管自訴人所有財物新臺幣
    （下同）一萬元，雙方言明保管期限一個月，嗣經自訴人多次催討，並寄發存證
    信函，被告均託辭虛應，而將上開款項侵占入己。因認被告涉犯刑法第三百三十
    五條第一項之侵占罪嫌云云。
二、按犯罪事實應依證據認定之，無證據不得推定其犯罪事實；不能證明被告犯罪者
    ，應諭知無罪之判決，刑事訴訟法第一百五十四條、第三百零一條第一項分別定
    有明文。又告訴人之告訴，係以使被告受刑事訴追為目的，是其陳述是否與事實
    相符，仍應調查其他證據以資審認，始得為不利被告之認定，且認定不利於被告
    之事實，須依積極證據，苟積極證據不足為不利被告之認定時，即應為有利於被
    告之認定，有不必有何有利之證據（最高法院五十二年台上字第一三○○號、三
    十年上字第八一六號判例參照）。次按刑法上之侵占罪，以意圖為自己或第三人
    不法之所有，而擅自處分自己持有之他人所有物，即變更持有之意為不法所有之
    意，為其構成要件，若以自己或他人名義向人借貸，不能如數清償，自係民事上
    違背履行契約問題，與侵占罪之要件不合（最高法院四十一年度台非字第五七號
    判例參照）。
三、本件自訴人認被告涉犯刑法第三百三十五條第一項之侵占罪嫌，無非係以自訴人
    與被告所簽訂之保管憑據一紙為其論罪之主要依據。而訊據被告甲○○固坦承有
    於右揭時間簽訂保管憑據之事實，惟堅決否認有何侵占之犯行，辯稱：因當時伊
    有一張支票到期，所以於九十年一月二日下午，向自訴人借貸一萬元，約定一個
    月後還錢，沒有約定利息，還錢時再算等語。經查，自訴人於本院審理時到庭供
    稱：伊之前以借貸的方式借款，均無保障，後來經由網路上之法律網知道書立保
    管條比較有保障，本件被告實質上係要向伊借錢，伊跟被告說以保管來訂立契約
    ，對伊比較有保障，所以就簽立這一張保管憑據，伊主觀上不認為被告有侵占或
    詐欺的惡意，只希望被告依保管條的日期還款等語；是依其所言，被告雖有簽立
    內容為自訴人委託被告等保管新台幣一萬元之款項保管憑據一紙，惟該款項保管
    憑據僅係自訴人用以催促被告清償借款及擔保之手段，實際上並無委託被告保管
    上開款項之情事，即與前開所述侵占罪之構成要件顯不相當。復觀以被告於本院
    審理時當庭將上開款項交還自訴人等情，有本院九十年六月十二日審判筆錄在卷
    可參，更益徵被告應無任何不法所有之意圖至為灼然。綜上所述，被告上開所辯
    尚堪採信，本件被告屆期雖未能將上開款項償還自訴人，其所為縱或有所不當，
    然充其量僅足認係民事債務糾葛，尚難遽此即謂被告有何不法所有之侵占意圖，
    且客觀上有何侵占之行為，被告所為與刑法第三百三十五條第一項侵占罪之構成
    要件均不相符，自難認其有侵占之犯行。此外，復查無其他積極證據足資認定被
    告有何侵占之犯行，既不能證明被告犯罪，揆諸前揭說明，依法自應為無罪判決
    之諭知。
據上論斷，應依刑事訴訟法第三百四十三條、第三百零一條第一項，判決如主文。
中      華      民      國    九十      年      六      月    二十六    日
                          臺灣高雄地方法院刑事第一庭
                                        法  官   陳玉聰
右正本證明與原本無異。
如不服本判決，應於判決送達後十日內，向本院提出上訴狀。
                                        書記官   鄭淑臻
中    華    民    國     九十     年      六      月       二十六       日


司法院資訊處製作；財團法人民間司法改革基金會備份。
